【裁判字號】    95,上訴,710
【裁判日期】    950413
【裁判案由】    詐欺
【裁判全文】
臺灣高等法院刑事判決                 95年度上訴字第710號
上  訴  人  臺灣臺北地方法院檢察署檢察官
上  訴  人
即  被  告  乙○○
上列上訴人因被告詐欺案件，不服臺灣臺北地方法院94年度訴字
第1482號，中華民國95年1月20日第一審判決（起訴案號：臺灣
臺北地方法院法院檢察署94年度偵緝字第1518號），提起上訴，
本院判決如下：
    主  文
原判決撤銷。
乙○○幫助意圖為自己不法之所有，以詐術使人將本人之物交付
，處有期徒刑陸月，如易科罰金，以參佰元折算壹日。
    事  實
一、乙○○能預見提供自己之帳戶供他人使用，可能係供他人作
    為詐欺犯罪之用，竟基於幫助他人實施詐欺之不確定故意，
    於民國92年6月17日，前往臺北市萬華區○○○路73號誠泰
    商業銀行西門分行（下稱誠泰銀行西門分行）開立00000000
    0號帳戶，並於辦妥取得存摺、印鑑後，併同先前於90 年11
    月5日在臺北市中正區○○○路7號臺北富邦商業銀行城中分
    行（下稱臺北富邦銀行城中分行）開立之000000000000 號
    支票存款帳戶之存摺、印鑑、提款卡，於92年6月17日在誠
    泰銀行西門分行門口，以新臺幣（下同）200元招待飲食之
    代價，在上揭誠泰銀行西門分行門口交付予自稱「林永中」
    姓名年籍不詳之成年男子。嗣該自稱「林永中」之成年男子
    以不詳方式將之交付予不詳姓名之人，即於92年8月5日以夾
    報方式刊登「富邦銀行超低指數型貸款」之廣告，適為有意
    借款之甲○○瞥見該廣告，而以電話與自稱「謝代書」、「
    古佩娟專員」、「張保成襄理」等真實姓名年籍不詳之成年
    人聯絡，並應「謝代書」、「古佩娟專員」、「張保成襄理
    」之指示，將公司執照、個人綜合所得稅結算申報書、帳號
    、身分證影本等資料傳真，「謝代書」、「古佩娟專員」、
    「張保成襄理」並對甲○○訛稱如欲順利貸款，需先支付款
    項辦理保險，甲○○因而陷於錯誤，接續於92年8月7日上午
    10 時50分、下午2時30分許，在基隆市○○區○○路16號臺
    灣銀行基隆分行，匯款18萬7,200元、11萬2,320元（合計29
    萬9,520元）至乙○○前開誠泰銀行西門分行帳戶內，嗣因
    甲○○知悉受騙報警處理，始循線查獲上情。
二、案經甲○○訴由臺北市政府警察局移送臺灣板橋地方法院檢
    察署移轉臺灣臺北地方法院檢察署偵查起訴。
    理  由
一、本件認定事實之引甲○○之警詢筆錄，乃被告以外之人審判
    外之陳述，而被告於本院94年3月13日準備程序期日已陳明
    對其證據能力並無意見，同意援為證據，而本院審酌該陳述
    作成之情況適當作為證據，是依刑事訴訟法第159條之5規定
    ，自有證據能力，合先敘明。
二、訊據上訴人即被告乙○○固坦承有交付存摺、提款卡、印鑑
    予「林永中」，惟矢口否認有何幫助詐欺之犯行，辯稱：伊
    存帳是借給「林永中」不是賣給「林永中」，「林永中」說
    他欠銀行錢，不能使用帳戶，向我借帳戶，我給他2個帳戶
    ，他給我200元吃飯，我在原審只承認我有交付存帳是不對
    的，沒有承認知道或是懷疑存摺會交給詐欺集團使用等語。
    經查：
  (一)被告於上揭時、地交付其所申請之上揭存帳、印鑑、提款卡
    予「林永中」，嗣甲○○遭詐欺，而接續2次匯款29萬9,520
    元至被告前開誠泰銀行西門分行帳戶內之事實，業據被害人
    甲○○陳述甚詳（見核退卷第10至12頁），並有臺北銀行城
    中分行94年2月3日北銀城字第9460000600號函檢附支票存款
    開戶申請書、支票存款往來約定書、支票存款約定書補充條
    款、支票存款半年交易明細表（以上見偵緝8卷第13-21頁）
    、誠泰銀行西門分行帳戶存摺存款業務往來約定書、交易明
    細查詢單（核退卷第3、6頁）、富邦銀行超低指數型貸款廣
    告（核退卷第13頁）、詐騙帳戶通報警示詐騙電話斷話申請
    表（核退卷第9頁）、臺灣銀行匯款單2紙（核退卷第14、15
    頁）、誠泰銀行西門分行94年11月10日誠泰銀門字第09400
    91號函所附帳戶歷年往來紀錄（原審卷第11至26頁）等在卷
    可稽，而被告對此等事實亦不爭執，應堪確認。
  (二)被告雖辯稱交付存帳給他人，不知道會作為詐欺之用，並無
    幫助詐欺之犯罪故意云云。然查，於金融機關開設帳戶，並
    未設有高度門檻限制，需要者自可自行持身分證件申請開戶
    ，且於金融機構開設存款帳戶暨請領存摺及金融卡，係供個
    人從事社會經濟活動流通資金之用，具有專屬性，若不以自
    己名義申請帳戶，反向他人借用存款帳戶使用，衡情可知係
    欲利用他人帳戶以隱瞞身份；再者，利用他人帳戶從事詐欺
    犯行，時有所聞，被告為有社會經驗之成年人，自可預見提
    供金融帳戶之存摺、金融卡等物供他人使用，可能幫助詐欺
    犯既遂詐欺犯行並逃避查緝，而被告開立上開帳戶後不供己
    使用，反交付予「林永中」，稽之被告自承：其收取「林永
    中」供其吃飯之200元，其與「林永中」並非熟稔，僅係打
    零工認識，其亦不知「林永中」之住所，僅以手機聯絡，其
    所借予「林永中」之上開帳戶甚且未約定何時返還等情，凡
    此種種，顯違常情，足認被告交付帳戶後，該等帳戶可能被
    利用作為詐欺犯罪所用，應有預見，而容任其發生，其有幫
    助詐欺不確定故意，至為灼然。被告辯稱未有幫助詐欺故意
    乙節，不足採信。
  (三)綜上，本件事證明確，被告犯行洵堪認定。
二、按被告基於幫助他人犯罪之不確定故意，提供其所有之存摺
    、提款卡，供「林永中」輾轉交付他人做為收受匯入款項之
    工具，然並未參與詐欺犯行之構成要件之施行；核被告所為
    ，係犯刑法第30條第1項、第339條第1項之幫助詐欺取財罪
    。檢察官起訴認被告係犯刑法第30條第1項、第340條之幫助
    常業詐欺罪，惟查被告一再否認曾於原審自白「知悉或懷疑
    帳戶係詐欺集團使用」，而本院勘驗原審95年1月19日期日
    之錄音光碟，亦未發現被告有上揭陳述（見本院卷第32、33
    頁），而收受帳戶者雖有可能作為常業詐欺之犯罪，然亦可
    能為單一事件之犯罪，而本件並無證據得以證明被告明知或
    預見帳戶將予詐欺集團作為常業詐欺犯行，因此尚不能證明
    之，惟起訴事實與上揭論罪事實，社會基本事實相同，而本
    院於審判程序中已為罪名變更之告知並命辯論，爰依刑事訴
    訟法第300條規定變更起訴法條。被告涉犯幫助詐欺之行為
    ，依刑法第30條第2項之規定減輕其刑。被告雖交付2個帳戶
    存摺、印鑑、提款卡，然係一次交付完畢，僅論以一個幫助
    犯行。
三、原審認被告罪證明確，予以論罪科刑，固非無見。惟查(一)被
    告係犯刑法第30條第1項前段、第339條第1項之幫助詐欺取
    財罪，已如前述，原審認係成立刑法第30條第1項前段、第
    340條幫助常業詐欺取財罪，尚有未洽；(二)原審既認被告係
    成立幫助常業詐欺取財罪，係屬法定本刑一年以上七年以下
    有期徒刑之罪，竟併為易科罰金之宣告，亦有未合，檢察官
    執此指摘原判決不當，為有理由，被告上訴否認犯罪，雖無
    足取，惟原判決既有上述可議之處，自屬無可維持，應由本
    院予以撤銷改判。爰審酌被告之素行，交付存摺、印鑑、提
    款卡之數量不多，藉此獲取利益之數額尚輕，惟其率爾交付
    帳戶之舉造成無辜他人財物大量損失、助長社會上益形嚴重
    之詐欺犯罪、其犯罪之目的、動機、手段、所生危害及犯後
    態度等一切情狀，量處如主文第二項所示之刑，並諭知易科
    罰金之折算標準。
據上論斷，應依刑事訴訟法第369條第1項前段、第364條、第299
條第1項前段、第300條，刑法第30條第1項前段、第2項、第339
條第1項、第41條第1項前段，罰金罰鍰提高標準條例第1條前段
、第2條，判決如主文。
本案經檢察官鍾鳳玲到庭執行職務。
中    華    民    國    95    年    4    月      13   日
                  刑事第十五庭審判長法  官  吳昭瑩
                                    法  官  楊貴雄
                                    法  官  王梅英
以上正本證明與原本無異。
如不服本判決，應於收受送達後十日內向本院提出上訴書狀，其
未敘述上訴之理由者並得於提起上訴後十日內向本院補提理由書
（均須按他造當事人之人數附繕本）。
                                    書記官  李信穎
中    華    民    國    95    年    4     月    14    日
附錄：本案論罪科刑法條全文
中華民國刑法第339條
意圖為自己或第三人不法之所有，以詐術使人將本人或第三人之
物交付者，處五年以下有期徒刑、拘役或科或併科一千元以下罰
金。
以前項方法得財產上不法之利益或使第三人得之者，亦同。
前二項之未遂犯罰之。


司法院資訊處製作；財團法人民間司法改革基金會備份。
